【裁判字號】    99,訴,2409
【裁判日期】    990831
【裁判案由】    毒品危害防制條例
【裁判全文】
臺灣板橋地方法院刑事判決              99年度訴字第2409號
公  訴  人  臺灣板橋地方法院檢察署檢察官
被      告  甲○○
上列被告因違反毒品危害防制條例案件，經檢察官提起公訴（99
年度毒偵字第3635號），因被告於本院準備程序中就被訴事實為
有罪之陳述，本院告知被告簡式審判程序之旨，並聽取當事人之
意見後，合議庭裁定改由受命法官獨任依簡式審判程序進行，判
決如下：
    主  文
甲○○施用第一級毒品，累犯，處有期徒刑玖月；扣案之第一級
毒品海洛因參包（合計驗餘淨重零點柒壹陸零公克）均沒收銷燬
，包裹上開海洛因之外包裝袋參個均沒收。
    事  實
一、甲○○前因施用毒品案件，經臺灣臺北地方法院以92年度毒
    聲字第1765號裁定送觀察、勒戒後，認無繼續施用毒品之傾
    向，於民國92年10月22日釋放出所，並經臺灣臺北地方法院
    檢察署檢察官以92年度毒偵字第1983號為不起訴處分確定。
    (一)復於94年間因施用毒品案件，經本院以95年度訴字第36號
    判決判處有期徒刑6 月、4 月，應執行有期徒刑8 月確定，
    於95年8 月21日易科罰金執行完畢。(二)又於96年間因施用毒
    品案件，經本院以96年度訴字第798 號判決判處有期徒刑7
    月、5 月，應執行有期徒刑10月確定。(三)再於97年間因轉讓
    毒品案件，經本院以96年度訴字第4111號判決判處有期徒刑
    1 年6 月，減為有期徒刑9 月確定。(四)另於97年間因施用毒
    品案件，經本院以96年度訴字第4195號判決判處有期徒刑10
    月確定，上開(三)(四)2 罪，嗣經本院以97年度聲字第3045號裁
    定應執行有期徒刑1 年5 月確定，並與上開有期徒刑10月接
    續執行，於98年6 月5 日縮短刑期假釋出監，假釋期間付保
    護管束，嗣於98年10月6 日假釋期滿未經撤銷視為執行完畢
    。詎仍不知悔改，明知海洛因係毒品危害防制條例第2 條第
    2 項第1 款所明定之第一級毒品，不得持有及施用，竟仍基
    於施用第一級毒品海洛因之犯意，於99年4 月18日晚上10時
    許，在臺北縣板橋市○○市○○街108 巷2 號4 樓住處，以
    將海洛因摻入香菸內點燃吸食之方式，施用海洛因1 次。嗣
    於99年4 月19日下午1 時許，在臺北縣板橋市○○路與新海
    路72巷口為警查獲，並扣得海洛因3 包（合計驗餘淨重0.71
    60公克），經其同意採集尿液送驗，檢驗結果呈嗎啡陽性反
    應，始查悉上情。
二、案經臺北市政府警察局海山分局報告臺灣板橋地方法院檢察
    署檢察官偵查起訴。
    理  由
一、按本案被告甲○○所犯係死刑、無期徒刑、最輕本刑為3 年
    以上有期徒刑以外之罪，其於準備程序就前揭被訴事實為有
    罪之陳述，經受命法官告知簡式審判程序之旨，並聽取其與
    公訴人之意見後，本院認無不得或不宜改依簡式審判程序進
    行之處，爰依刑事訴訟法第273 條之1 第1 項、第284 條之
    1 ，裁定本件由受命法官獨任進行簡式審判程序，合先敘明
    。
二、上揭事實，業據被告於本院審理中坦承不諱，且其於99年4
    月19日所採驗之尿液，經送往臺灣檢驗科技股份有限公司以
    GC/MS方法（氣相層析/質譜儀法）檢驗，結果確呈第一級毒
    品海洛因代謝後嗎啡之陽性反應，此有卷附該公司99年5 月
    14日報告編號UL/2010/40758 號濫用藥物檢驗報告、臺北縣
    政府警察局海山分局毒品案件尿液檢體編號及姓名對照表各
    1 紙在卷可稽（見99年度毒偵字第3635號卷第22、56頁），
    另扣案之白色粉末3 包（合計驗餘淨重0.7160公克），經送
    往交通部民用航空局航空醫務中心鑑定，檢出含有第一級毒
    品海洛因成分，有該中心99年5 月24日出具之航藥鑑字第09
    9337 1號毒品鑑定書1 紙在卷可憑（見99年度毒偵字第3635
    卷第58頁），足認被告自白與事實相符，洵堪採為論罪科刑
    之依據。
三、又毒品危害防制條例於92年7 月9 日修正公佈，自93年1 月
    9 日施行，其中第20條、第23條將施用毒品之刑事處遇程式
    ，區分為「初犯」及「5 年內再犯」、「5 年後再犯」。依
    其立法理由之說明：「初犯」，經觀察、勒戒或強制戒治後
    ，應為不起訴處分或不付審理之裁定；經觀察、勒戒或強制
    戒治執行完畢釋放後，「5 年內再犯」者，因其再犯率甚高
    ，原實施之觀察、勒戒及強制戒治既已無法收其實效，爰依
    法追訴或裁定交付審理。至於經觀察、勒戒或強制戒治執行
    完畢釋放後，「5 年後再犯」者，前所實施之觀察、勒戒或
    強制戒治已足以遮斷其施用毒品之毒癮，為期自新及協助其
    斷除毒癮，仍適用「初犯」規定，先經觀察、勒戒或強制戒
    治之程式。從而，依修正後之規定，僅限於「初犯」及「5
    年後再犯」二種情形，始應先經觀察、勒戒或強制戒治程式
    。倘被告於5 年內已再犯，經依法追訴處罰，縱其第三次（
    或第三次以上）再度施用毒品之時間，在初犯經觀察、勒戒
    或強制戒治執行完畢釋放5 年以後，已不合於「5 年後再犯
    」之規定，且因已於「5 年內再犯」，顯見其再犯率甚高，
    原實施觀察、勒戒或強制戒治，已無法收其實效，即應依該
    條例第10條處罰（最高法院97年度第5 次刑庭會議決議意旨
    參照）。被告既有如犯罪事實欄所示觀察、勒戒及論罪科刑
    之前科，此有臺灣高等法院被告前案紀錄表1 份附卷可參，
    是被告本次再犯施用毒品犯行，依上揭說明，顯非5 年後再
    犯，即無再行觀察、勒戒或強制戒治之必要，揆諸前揭說明
    ，仍應依法論科。
四、查海洛因屬毒品危害防制條例第2 條第2 項第1 款所規定之
    第一級毒品，核被告所為，係犯毒品危害防制條例第10條第
    1 項施用第一級毒品罪。被告持有第一級毒品，復進而施用
    ，其持有毒品之低度行為，應為施用第一級毒品之高度行為
    所吸收，不另論罪。又被告有事實欄所列前揭犯罪前科紀錄
    ，有臺灣高等法院被告前案紀錄表可稽，其受有期徒刑執行
    完畢，5 年以內故意再犯本件有期徒刑以上之罪，應依刑法
    第47條第1 項之規定，論以累犯，並加重其刑。爰審酌被告
    前已因施用毒品案件經觀察、勒戒，並經判刑確定入監執行
    ，業如上述，本應徹底戒除毒癮，不料其竟仍繼續施用毒品
    ，顯見其並無戒除毒害之決心，本不宜寬貸，惟念其施用毒
    品乃自戕一己之身體健康，對於他人生命、身體、財產等法
    益，尚無重大明顯之實害，及犯罪後坦承犯行，且業自98年
    10月起在臺北縣立醫院接受美沙冬替代療法治療，有臺北縣
    立醫院診斷證明書1 紙在卷可憑，態度尚屬良好等一切情狀
    ，量處如主文所示之刑，以示懲儆。
五、扣案之白色粉末3 包（合計驗餘淨重0.7160公克），經鑑定
    結果確含第一級毒品海洛因成分，業如上述，應依毒品危害
    防制條例第18條第1 項前段規定沒收銷燬之，至鑑驗用罄部
    分，因已滅失，不再為沒收銷燬之諭知，併此敘明；另包裹
    上開海洛因之包裝袋3 個，係用於防止海洛因裸露、潮濕，
    便於攜帶施用，屬被告所有供其施用第一級毒品所用之物，
    業據被告供承在卷，爰依刑法第38條第1 項第2 款規定併予
    宣告沒收。
據上論斷，應依刑事訴訟法第273 條之1 第1 項、第299 條第1
項前段，毒品危害防制條例第10條第1 項、第18條第1 項前段，
刑法第11條、第47條第1 項、第38條第1 項第2 款，判決如主文
。
本案經檢察官張慶林到庭執行職務。
中    華    民    國    99    年    8     月    31    日
                  刑事第十二庭  法  官  錢衍蓁
上列正本證明與原本無異。
如不服本判決，應於判決送達後10日內敘明上訴理由，向本院提
出上訴狀 (應附繕本) ，上訴於臺灣高等法院。其未敘述上訴理
由者，應於上訴期間屆滿後20日內向本院補提理由書「切勿逕送
上級法院」。
                                書記官  劉靜慧
中    華    民    國    99    年    8     月    31    日
附錄本案論罪科刑法條全文：
毒品危害防制條例第10條
施用第一級毒品者，處6月以上5年以下有期徒刑。
施用第二級毒品者，處3年以下有期徒刑。

司法院資訊處製作；財團法人民間司法改革基金會備份。
